【裁判字號】    99,毒抗,363
【裁判日期】    991215
【裁判案由】    聲請戒治
【裁判全文】
臺灣高等法院臺南分院刑事裁定         99年度毒抗字第363號
抗  告  人  江文豊
上列抗告人因違反毒品危害防制條例案件，不服臺灣臺南地方法
院九十九年度毒聲字第六二九號，中華民國九十九年十一月三日
所為之裁定，提起抗告，本院裁定如下：
    主  文
抗告駁回。
    理  由
一、本件抗告意旨略以：(一)抗告人於入勒戒所前之驗尿反應已呈
    陰性，已無繼續施用毒品傾向。(二)抗告人另需執行二年有期
    徒刑，是否可視同戒治之執行，而無必要再送強制戒治，請
    求鈞院能予詳查，撤銷原裁定云云。
二、原裁定意旨略以：抗告人即被告江文豊因施用第一、二級毒
    品案件，經本院以九十九年度毒聲字第三七二號裁定送臺灣
    臺南看守所附設勒戒所觀察、勒戒後，認有繼續施用毒品之
    傾向，有該所九十九年十月二十一日南所文衛字第０九九０
    ００七０五九號函送之「有無繼續施用毒品傾向證明書」及
    「有無繼續施用毒品傾向評估標準紀錄表」附卷可稽，足認
    被告犯毒品危害防制條例第十條之罪，經觀察、勒戒後認有
    繼續施用毒品之傾向，檢察官聲請裁定令被告入戒治處所強
    制戒治，核無不合，應依毒品危害防制條例第二十條第二項
    後段，裁定令入戒治處所施以強制戒治，期間為六個月以上
    ，至無繼續強制戒治之必要為止，但最長不得逾一年。
三、按犯毒品危害防制條例第十條施用第一、二級毒品之罪，經
    觀察、勒戒後，檢察官或少年法院依勒戒處所陳報，認受觀
    察、勒戒人有繼續施用毒品傾向者，檢察官應聲請法院裁定
    或由少年法院裁定令入戒治處所強制戒治，其期間為六個月
    以上，至無繼續強制戒治之必要為止，但最長不得逾一年。
    毒品危害防制條例第二十條第二項定有明文。又受觀察、勒
    戒人經觀察、勒戒結果，有繼續施用毒品傾向者，於勒戒處
    所依法院或由少年法院（庭）裁定移送戒治處所施以強制戒
    治前，應繼續收容。其收容期間，計入戒治期間，觀察勒戒
    處分執行條例第八條第二項後段亦有明文。再毒品危害防制
    條例係本「除刑不除罪」之原則，以「勒戒」、「戒治」代
    替原有「刑罰」之矯治功能，其目的在藉由勒戒及戒治等保
    安處分的實施，戒除行為人吸食毒品之惡習，使其能重新適
    應社會，回復正常生活習性，合先敘明。經查：
  (一)抗告人自九十九年九月三日開始執行觀察勒戒處分後，經臺
    灣臺南看守所附設勒戒處所判定「個案分數達93分，有繼續
    施用毒品傾向」等情，亦有該所九十九年十月二十一日南所
    文衛字第０九九０００七０五九號函檢附「有無繼續施用毒
    品傾向證明書」二紙及「有無繼續施用毒品傾向評估標準紀
    錄表」在卷可證。原裁定法院再依毒品危害防制條例第二十
    條第二項後段之規定，以九十九年度毒聲字第六二九號裁定
    令入戒治處所施以強制戒治，乃屬合法正當。
  (二)抗告人雖以入勒戒所前之驗尿已呈陰性反應，及另需執行二
    年有期徒刑，而認無施以強制戒治必要云云。然抗告人是否
    確實已戒除毒癮，而無繼續施用毒品之傾向，須依上開「有
    無繼續施用毒品傾向評估標準紀錄表」為客觀整體評估，非
    可僅憑一己主觀認定，則抗告人既經臨床判斷，仍有繼續施
    用毒品傾向，顯見抗告人尚未能戒除毒癮，而有藉由戒治處
    所專業人員實行戒治，以發揮戒除毒癮功效必要。再強制戒
    治之目的在使行為人能徹底戒除施用毒品之惡習，使行為人
    得以早日回歸社會，適應正常生活，與更生保護之原則並不
    相違，且其處罰之方式及目的亦有別於刑罰之執行，故原裁
    定法院依檢察官聲請，令入戒治處所施以強制戒治，以矯治
    抗告人施用毒品之習性，仍屬必要，核無不當，抗告人執此
    提起抗告，尚屬無據。
四、綜上所述，本院經核原裁定並無不當。是本件抗告，顯無理
    由，應予駁回。
五、據上論斷，應依刑事訴訟法第四百十二條，裁定如主文。
中    華    民    國    99    年    12    月    15    日
                  刑事第二庭    審判長法  官  葉居正
                                      法  官  陳春長
                                      法  官  陳欽賢
以上正本證明與原本無異。
不得抗告。
                                      書記官  李良倩
中    華    民    國    99    年    12    月    15    日

司法院資訊處製作；財團法人民間司法改革基金會備份。
